臺灣臺中地方法院刑事判決　　　　　　　　　　　　　九十一年度訴字第八二八號
　　公　訴　人　臺灣臺中地方法院檢察署檢察官
　　被　　　告　丁○○
　　選任辯護人　林春祥
　　被　　　告　丙○○
　　選任辯護人　鄧雲奎
右被告等因強盜等案件，經檢察官提起公訴（九十一年度偵字第二五二一號），本院
判決如左：
    主  文
丁○○意圖為自己不法之所有，結夥三人以上，攜帶兇器，以強暴、脅迫致使不能抗
拒，而取他人之物，處有期徒刑柒年陸月；又以加害身體之事，恐嚇他人致生危害於
安全，處有期徒刑肆月，應執行有期徒刑柒年柒月。
丙○○意圖為自己不法之所有，結夥三人以上，攜帶兇器，以強暴、脅迫致使不能抗
拒，而取他人之物，處有期徒刑柒年貳月。
    事  實
一、丁○○、丙○○及姓名、年籍及住居所均不詳年約二十歲綽號「家駒」之成年男
    子三人係朋友關係，平日均係以販賣行動電話門號卡為業，乙○○先係於網路上
    聊天時與姓名、年籍及住居所均不詳年約二十歲綽號「家駒」之成年男子聯繫上
    ，綽號「家駒」之成年男子即主動向乙○○兜售行動電話門號卡（即手機用之王
    八卡），雙方並約定以新臺幣（下同）一千五百元成交，綽號「家駒」之成年男
    子並向乙○○保證其所買之晶片可以使用一個月不管打多少通電話均不用付錢，
    綽號「家駒」之成年男子隨即依約於九十一年一月十八日將晶片交付予乙○○使
    用，乙○○於使用三天之後即遭停卡心有不甘，遂打門號0000000000
    及0000000000號之行動電話與綽號「家駒」之成年男子聯絡要求換補
    新卡，後綽號「家駒」之成年男子與原提供該晶片之丁○○（對外均自稱為吳生
    先）於電話中表示同意換卡，雙方並約定於九十一年一月二十三日晚上約六、七
    時許，在臺中市○○路及進化路交叉口見面換卡，詎丁○○、丙○○及姓名、年
    籍及住居所均不詳年約二十歲綽號「家駒」之成年男子三人竟共同基於意圖為自
    己不法所有之犯意聯絡，利用乙○○依約前往臺中市○○路及進化路交叉口時，
    先好言佯稱願意換取新行動電話晶片與乙○○之方式，騙取乙○○坐上由綽號「
    家駒」之成年男子所駕駛車牌號碼ＢＭ－九四七七號（車主係登記為丙○○之姊
    施淑卿所有，平日則係丙○○使用）自小客車後，隨即載往人煙稀少之臺中市北
    屯區光西巷「金碧輝煌」別墅附近，丁○○、丙○○及綽號「家駒」之成年男子
    車行至該處見四處無人有機可趁，隨即嚇令乙○○下車，嗣乙○○下車後，車子
    即由綽號「家駒」之成年男子開離距現場約三十公尺之路旁處暫停把風接應丁○○、丙○○二人，以便隨時將渠二人接走。另丁○○、丙○○二人即輪流以自地
    上所撿拾非屬渠等所有之木棍一支，先由丁○○以該木棍毆打乙○○手部、腰部
    、背部、腿部及頭部等處，後因丁○○用力過猛該支木棍斷成二段，丙○○見狀
    順手將斷裂之另一半木棍拾起共同毆打乙○○之頭部、背部及手部等處之施強暴
    方式，並由丁○○續脅迫乙○○稱：「你不是很招搖，前一天也有一人不拿錢出
    來，被載到苗栗三義山區。」等詞，丁○○並嚇令乙○○跪下及繼續毆打責問：
    「你一直說你不是要換卡嗎？還要不要換？」。丁○○、丙○○二人施暴過程中
    並導致乙○○因而受有左上臂瘀腫挫傷、兩側大腿瘀腫挫傷、背部瘀挫傷及頭部
    挫傷等之傷害，致使乙○○喪失行動自由而達於不能抗拒之程度。隨即乙○○即
    跪下求饒，丁○○即質問乙○○身上有沒有錢，乙○○因不敢抗拒迫於無奈，先
    自皮包內拿出一部份百元現鈔，丁○○表示錢不夠，丁○○順手即將乙○○所拿
    出之皮包強行取走，並將乙○○手上之百元現鈔及皮包內之現金計共一千六百元
    （公訴人誤認為二千元）強行抽走，皮包內之證件則丟在草叢裡，並嚇令乙○○
    不得回頭，後丁○○、丙○○隨即與在三十公尺處等待之綽號「家駒」之成年男
    子三人一同駕車離開前往臺中市區，將強盜所得朋分花費殆盡。後約隔三十分鐘
    丁○○復另基於加害身體之犯意，撥打乙○○之行動電話，並在電話中對乙○○
    出言恐嚇稱：「要交出其朋友的通訊地址，否則要到其家裡及學校找他，不放其
    干休會再行毆打，且比這一次嚴重」等詞，使乙○○因而心生畏懼。迨於九十一
    年二月一日下午九時三十分許，經乙○○與友人洪嘉聰再度以電話約丁○○、丙○○二人表示欲購買王八卡之機會，配合警員佈線始在臺中市○區○○路與綠川
    西街口處當場查獲丁○○、丙○○及不知情之甲○○三人。
二、案經乙○○訴由臺中市警察局第五分局報請臺灣臺中地方法院檢察署檢察官偵查
    起訴。
    理  由
一、訊據被告丁○○、丙○○二人對於右揭時、地，夥同姓名、年籍及住居所均不詳
    年約二十歲綽號「家駒」之成年男子，共三人誘騙告訴人乙○○前往臺中市北屯
    區光西巷「金碧輝煌」別墅附近旁，並由被告丁○○、丙○○二人自地上撿拾木
    棍一支聯手毆打告訴人乙○○身體多處之事實，固均不否認，及被告丁○○亦坦
    承確有於事後另在電話中對乙○○出言恐嚇之犯行，惟被告二人則均矢口否認有
    何強盜告訴人乙○○財物之犯行，被告丁○○辯稱：案發當時，乙○○所說伊有
    恐嚇稱前一天有人被帶到苗栗山區的話，那是丙○○所說，不是伊所說的。當初
    是乙○○打電話給伊，約渠等要更換行動電話的ＩＣ卡片，事後乙○○有打電話
    給伊，伊電話中，有說你的朋友也要小心一點，伊也知道你們就讀的學校，你們
    要小心一點。家駒當時並沒有在事發現場，家駒坐在車上接應，距離伊與丙○○
    二人約二、三十公尺，因被害人一下車就跑了，伊與丙○○就下車去追。伊從被
    害人的口袋拿了一千六百元，當時伊追打乙○○時，伊與丙○○本來快要離開了
    ，是伊臨時起意，叫丙○○把乙○○的證件拿出來，伊看丙○○動作太慢，伊就
    把皮包拿過來，由伊把皮包裡面的一千六百元抽出來，把證件連同皮包丟在一旁
    。伊拿他的錢是要讓乙○○沒有錢坐車離開，所拿到的錢已經花掉了，且伊事後
    並沒有再恐嚇乙○○云云。另被告丙○○則辯稱：當時渠二人打完乙○○後，丁○○要拿乙○○的皮包，伊有阻止丁○○不要拿，伊當時也沒有說前一天有人不
    拿錢出來被帶到苗栗山區○○○○道有人有說這句話，拿皮包的部分，伊事先完
    全不知情，都是丁○○自己一人的行為，而且伊也有阻止丁○○云云。惟查：被
    告丁○○、丙○○二人於右揭時、地，夥同姓名、年籍及住居所均不詳年約二十
    歲綽號「家駒」之成年男子，共三人先誘騙乙○○前往臺中市北屯區光西巷附近
    人煙稀少之地點，並自地上撿拾木棍一支毆打告訴人乙○○身體多處，並脅迫乙○○拿出其身上之皮包，復將皮包內之現金共計為一千六百元強行取走；及被告
    丁○○事後另又於電話中對乙○○出言恐嚇稱：「要交出其朋友的通訊地址，否
    則要到家裡及學校找他，不放其干休會再行毆打，且比這一次嚴重」等情，業經
  被告二人分別於警、偵訊中及本院審理時供明在卷，核與告訴人乙○○於警、偵
    訊中及本院審理時到庭所指訴之情節相符，足認被告二人此部分之供述應屬可信
    。另被告丁○○喝令乙○○交出錢財強行取走乙○○皮包內之現金一千六百元，
    並威嚇乙○○交出朋友的通信地址，否則要到家裡學校找他，再行毆打之乙情，
    除據告訴人乙○○指訴屬實外，並有被告丙○○於警訊中所供：「－－丁○○說
    把身上的錢拿出來，而被害人僅從皮夾內拿出一千元交給丁○○，但丁○○發現
    皮包內還有錢，又喝令還有錢再拿出來，被害者再次從皮包內拿出最後的六百元
    交付給丁○○，共計一千六百元」（詳見偵查卷第十五頁）；及偵查中供稱「否
    則要到學校找他，會比這次嚴重」等語在卷可查。又被告丁○○於本院審理時亦
    供稱：「伊拿皮包時，丙○○並沒有阻止伊的意思及行動，而且在車上丙○○還
    問伊拿了多少錢，且錢伊與丙○○二人都有花用」等語（詳見本院九十一年五月
    二十日審判筆錄）。足見被告丁○○、丙○○二人上開所辯稱渠二人沒有強盜吳
    啟之意思，顯均係被告二人事後圖卸刑責之詞，自無足採。又本件訊據告訴人乙○○於本院審理時均陳稱：伊事發當時感到很害怕、伊當時已經跪在地上求饒，
    無法反抗等語（詳見本院九十一年五月二十日審判筆錄），再衡以告訴人乙○○
    係於深夜時分，遭被告二人分持木棍毆打，且過程中並導致其身上受有左上臂瘀
    腫挫傷、兩側大腿瘀腫挫傷、背部瘀挫傷及頭部挫傷等之傷害等情，在客觀上業
    已足以壓制被害人之自由意思，而使其達於不能抗拒之程度無誤。另被告丁○○
    於本院審理時坦承事發後已將所得款項朋分花用完畢，益見被告二人所為上開犯
    行均有為自己不法所有之意圖甚明。此外，復有乙○○之診斷證明書（科別為急
    診，診斷日期為九十一年一月二十四日）一紙及照片二幀附卷可稽，本件事證明
    確，被告二人之犯行均洵堪認定。
二、按刑法第三百二十一條第一項第三款之攜帶兇器竊盜罪，係以行為人攜帶兇器竊
    盜為加重條件，此所謂兇器，其種類並無限制，凡客觀上足以對人之生命、身體
    、安全構成威脅，具有危險性之兇器均屬之（最高法院七十九年度台上字第五二
    五三號判例意旨參照）；又木棍雖非屬鐵器，然木棍本身之質地密實且硬度甚高
    ，在客觀上已足以對他人之生命、身體（腦部、贓器）構成威脅，而具有危險性
    ，自亦屬兇器無誤（最高法院四十八年度台上字第八七八號判例意旨參照），且
    所謂之攜帶兇器亦不以將該兇器自他地攜往行竊地為必要（最高法院六十二年臺
    上字第二四八九號判例意旨參照）；再按強盜於行劫時，綑縳被害人，即係實施
    強暴、脅迫，應包括於強盜行為以內，不另成立妨害自由罪（最高法院二十四年
    上字第四四０七號判例意旨參照）。再按強盜之暴行致普通傷害者，除另有傷害
    故意應分別情形依總則數罪併罰或從一重處斷外，概認為強暴當然之結果，不予
    論罪（最高法院二十四年十一月十九日總會決議意旨參照）；復按刑法上恐嚇取
    財罪之「恐嚇」，固係指以危害通知他人，使該人主觀上生畏佈心之行為，然此
    危害之通知，並非僅限於將來，其於現時以危害相加者，亦應包括在內。因是，
    恐嚇之手段，並無限制，其以語言、文字為之者無論矣，即使出之強暴、脅迫，
    倘被害人尚有相當之意思自由，而在社會一般通念上，猶未達於不能抗拒之程度
    者，仍屬本罪所謂「恐嚇」之範疇。至於危害通知之方法，亦無限制，無論明示
    之語言、文字、動作或暗示之危害行為，苟已足使對方理解其意義之所在，並足
    以影響其意思之決定與行動自由者均屬之。故其與強盜之區別，端在所為之強暴
    、脅迫，其於社會一般通念上，是否足以抑制被害人之意思自由，至於不能抗拒
    ，以為財物之交付為斷，倘其尚未達到此一程度，雖係意圖為自己不法之所有而
    出之以強暴、脅迫，亦僅應成立恐嚇取財罪（八十一年台上字第八六七號判決參
    照）。另按刑法分則或刑法特別法中規定之結夥二人或三人以上之犯罪，應以在
    場共同實施或在場參與分擔實施犯罪之人為限，不包括同謀共同正犯在內，最高
    法院七十六年度台上字第七二一Ｏ號固著有判例可參。就何謂在場共同實施或參
    與犯罪，司法院院解字第二Ｏ三Ｏ號解釋即認事前同謀，事後分贓，並於實施犯
    罪之際，擔任把風工作，顯係以自己犯罪之意思而參與犯罪，即應認為共同正犯
    。而司法院前身大理院就強盜把風行為，於統字第一四五四號解釋亦表示強盜在
    外把風係分擔實施行為之一部，入室夥犯對於在外把風之人所有行為應否共負責
    任，與在外把風者對於入室夥犯之行為並無區別。查本案另一共犯即綽號「家駒
    」之成年男子係將車子開離距現場約三十公尺之路旁處暫停把風接應被告丁○○
    、丙○○二人，以便隨時將渠二人接走乙情，業經被告丁○○於本院訊問時供明
    在卷（詳見本院九十一年四月一日訊問筆錄），而被告丙○○、丁○○二人於偵
    訊中均供稱：「是家駒提議要打的（問：何人提議要打乙○○？）」等語（詳見
    偵查卷第五十七頁），且再依被告丙○○於檢察官向本院請羈押訊問時所供：「
    －－－，把皮包內的東西丟在草叢內，是要他（指乙○○）去草叢內找東西，免
    得記得我們的車牌號碼，我們就走了」等詞（詳見九十一年度聲羈字第七二號卷
    第四頁），足徵共犯綽號「家駒」之成年男子確係在現場附近把風隨時接應被告
    丁○○、俊吉二人無誤，是依前揭解釋意旨應認綽號「家駒」之成年男子同係實
    際在場實施犯罪之人無訛，先予敘明。是被告丁○○、丙○○二人夥同綽號「家
    駒」之成年男子共三人，並由被告丁○○、施吉二人以分持木棍毆打被害人乙○○之施強暴方式，被告丁○○復脅迫乙○○稱：「前一天也有一人不拿錢出來，
    被載到苗栗三義山區」等詞，致使乙○○不能抗拒，而強盜其皮包內之現金一千
    六百元，核被告丁○○、丙○○二人所為，均係犯刑法第三百三十條第一項、刑
    法第三百二十一條第一項第三款、第四款之結夥三人以上攜帶兇器之加重強盜罪
    。又被告丁○○、丙○○二人上開所為原應依懲治盜匪條例第五條第一項第一款
    之罪處斷，但查：被告二人犯罪後，懲治盜匪條例業於九十一年一月三十日經總
    統以華總一義字第０九一０００一五０八０號公布廢止；而刑法第三百三十條第
    一項亦於同日修正，並經總統以華總義字第０九一０００一五一一０號公布，並
    均自同年二月一日發生效力。惟按在懲治盜匪條例有效施行期間，舊刑法有關加
    重強盜罪部份均未適用，現被告二人行為後該條例既經法定程予公告廢止，就強
    盜罪部分即應回歸普通刑法論處，法律顯已發生變更，則在該條例廢止前之強盜
    行為，自應依刑法第二條第一項前段之規定，以刑法修正後之第三百三十條第一
    項之刑度（七年以上有期徒刑），與廢止前懲治盜匪條例相同構成要件之第五條
    第一項第一款規定之法定刑（無期徒刑或七年以上有期徒刑）比較，以修正後之
    刑法第三百三十條第一項之規定較有利於行為人，是被告二人結夥三人以上攜帶
    兇器強盜之時間，雖在刑法修正公布之前，仍應適用裁判時之法律即修正後之刑
    法第三百三十條第一項加重強盜罪論處，併此敘明。另被告二人與綽號「家駒」
    之成年男子三人間就上開結夥三人以上，攜帶兇器，以強暴、脅迫致使不能抗拒
    而取他人之物罪，彼此間有犯意聯絡及行為分擔，均為共同正犯。又被告丁○○
    事後另行在電話中對乙○○出言恐嚇稱：「要交出其朋友的通訊地址，否則要到
    家裡及學校找他，不放其干休會再行毆打，且比這一次嚴重」，此部分核被告丁○○所為，係另犯刑法第三百零五條之恐嚇危害安全罪。又被告丁○○所犯上開
    結夥三人以上攜帶兇器加重強盜罪及恐嚇危害安全罪二罪之間，犯意各別、行為
    互殊，應予分論併罰。爰審酌被告丁○○、丙○○二人之平日素行，被告二人之
    犯罪動機、目的均係為圖個人一時之私利，且渠二人適值壯年，為身體強壯之成
    年男性，不思正當工作，憑勞力賺取錢財，為貪圖不法利益竟強盜他人財物，且
    於深夜時段手持木棍充為兇器毆打他人，所用方法、手段惡劣，渠二人行為對社
    會治安、人身安全所生之危害甚巨、被告二人強盜所得財物之金額及犯罪後被告
    二人均猶砌詞圖卸刑責復不願詳細交待共犯綽號「家駒」者之真實姓名、年籍以
    供查辦，顯然均無悔意與僅被告丙○○業已與被害人乙○○達成和解（見卷附和
    解書）賠償損害等一切情狀，分別量處如主文所示之刑，被告丁○○部分並定其
    應執行之刑，以示懲儆。
三、至未扣案之木棍一支，均非屬被告二人及共犯即綽號「家駒」之成年男子所有，
    而係犯案時自地上撿拾而來，業據被告二人於本院審理時供明在卷（詳見本院九
    十一年五月二十日審判筆錄），核與被害人乙○○於本院所陳相符（詳見本院九
    十一年四月十五日審判筆錄），又非屬違禁物，核與沒收之要件不符，爰不予宣
    告沒收，併此敘明。
據上論斷，應依刑事訴訟法第二百九十九條第一項前段，刑法第二條第一項前段、第
二十八條、修正後第三百三十條第一項、第三百零五條、第五十一條第五款，罰金罰
鍰提高標準條例第一條前段，判決如主文。
本案經檢察官蔡曉崙到庭執行職務。
中      華      民      國      九十一      年      六      月    三    日
                                    臺灣臺中地方法院刑事第六庭
                                        法  官  許  旭  聖
右正本證明與原本無異。
如不服本判決，應於判決送達後十日內向本院提出上訴狀（須附繕本），上訴於
臺灣高等法院臺中分院。
                                        書記官
中      華      民      國      九十一      年      六      月    三    日
附錄本案所犯法條全文：
修正後刑法第三百三十條第一項：
犯強盜罪而有第三百二十一條第一項各款情形之一者，處七年以上有期徒刑。
刑法第三百零五條：
以加害生命、身體、自由、名譽、財產之事恐嚇他人，致生危害於安全者，處二年以
下有期徒刑、拘役或三百元以下罰金（罰金數額已提高為十倍）。
